臺灣臺北地方法院刑事判決　
110年度易字第829號
公  訴  人  臺灣臺北地方檢察署檢察官
被      告  黃祿蕙




指定辯護人  鄭光評律師（義務辯護）
上列被告因過失傷害案件，經檢察官提起公訴（110年度偵字第8
182號），本院判決如下：
    主  文
黃祿蕙犯過失傷害罪，處拘役貳拾日，如易科罰金，以新臺幣壹
仟元折算壹日。
    犯罪事實
一、黃祿蕙於民國109年11月7日上午11時許，至臺北市萬華區馬
    場町紀念公園遛狗時，理應注意身為犬隻飼主，應防止其所
    飼養動物無故侵害他人之生命、身體，且出入公共場所或公
    眾得出入之場所，應採取適當防護措施，而依其智識能力及
    當時情形並無不能注意之情事，竟放任其飼養之犬隻處於無
    防咬嘴套之狀態，適行人顏丞妙徒步行經上處，黃祿蕙所飼
    養之犬隻突上前咬住顏丞妙左大腿，致顏丞妙受有左大腿3
    處（分別約0.5公分至0.8公分不等）之傷害。
二、案經顏丞妙訴由臺北市政府警察局萬華分局報告臺灣臺北地
    方檢察署【下稱臺北地檢署】檢察官偵查後起訴。
    理  由
壹、程序部分
一、按被告以外之人於審判外之言詞或書面陳述，除法律有規定
    者外，不得作為證據，刑事訴訟法第159 條第1 項定有明文
    。經查，被告黃祿蕙之辯護人於本院準備程序中爭執證人即
    告訴人顏丞妙於警詢中之證述（本院110年度審易字第984號
    卷【下稱審易卷】第107頁），本院審酌證人顏丞妙於本院
    審理時已到庭作證，且其於本院審理時所述內容與其於警詢
    時所為之陳述內容並無明顯不符，無刑事訴訟法第159條之2
    、第159條之3所定情形存在，自無引用其於警詢時所為陳述
    之必要，依刑事訴訟法第159條第1項規定，認證人顏丞妙於
    警詢時之陳述，無證據能力。
二、又按被告以外之人於審判外之言詞或書面陳述，除法律有規
    定者外，不得作為證據；又被告以外之人於審判外之陳述，
    雖不符合同法第159 條之1 至第159 條之4 之規定，但經當
    事人於審判程序同意作為證據，法院審酌該言詞陳述或書面
    陳述作成時之情況，認為適當者，亦得為證據。當事人、代
    理人或辯護人於法院調查證據時，知有第159 條第1 項不得
    為證據之情形，而未於言詞辯論終結前聲明異議者，視為有
    前項之同意，刑事訴訟法第159 條第1 項及第159 條之5 分
    別定有明文。經查，被告及其辯護人除爭執證人顏丞妙於警
    詢中陳述之證據能力外，就本判決以下所引被告以外之人於
    審判外之供述證據之證據能力，分別於本院準備程序及審理
    中表示同意具有證據能力（審易卷第107頁，本院110年度易
    字第829號卷【下稱本院卷】第43頁至第44頁），且被告及
    其辯護人、檢察官迄至本院言詞辯論終結前，均未爭執該等
    證據之證據能力或聲明異議，本院審酌該等證據作成時情況
    ，並無違法取證瑕疵，認以之作為證據為適當，依刑事訴訟
    法第159 條之5 之規定，認均有證據能力。
三、另本院以下所引用之非供述證據，均與本件事實具有自然關
    聯性，且核屬書證、物證性質，又查無事證足認有違背法定
    程序或經偽造、變造所取得等證據排除之情事，復經本院依
    刑事訴訟法第164 條、第165 條踐行物證、書證之調查程序
    ，況被告及其辯護人、檢察官均對此部分之證據能力亦不爭
    執，是堪認均有證據能力。
貳、認定事實所憑之證據及理由　　
一、訊據被告固不否認其所飼養之犬隻於上開時間、地點咬傷告
    訴人之事實，惟矢口否認有何過失傷害犯行，辯稱：當天我
    有特別注意四周環境，刻意選擇無人的地方，我將手提錢包
    置於身後地上，讓狗守護，但因當時天氣炎熱，我擔心狗中
    暑，才將狗的嘴套拿下，但我仍手持牽繩，但不久，狗吼叫
    示警，我才發現告訴人出現在我後方，正朝我的方向走來，
    之後告訴人又再次朝我的方向快速逼近，狗再次吼叫，並衝
    上前，我當時手持牽繩，還被狗拉倒在地，我懷疑告訴人是
    要搶劫或偷我的皮包，因為告訴人明可輕易避開，卻不繞開
    ，後來狗又一次吼叫示警，我用力將狗拉回，就聽告訴人的
    叫聲，我認為我已盡注意義務，本件過失傷害是告訴人不顧
    警告硬要靠近狗的挑釁行為所致云云，其辯護人則辯稱：依
    案發當時情形，被告應符合正當防衛之規定等語，為被告辯
    護，經查：
㈠、被告於109年11月7日上午11時，在臺北市萬華區馬場町紀念
    公園遛狗，適告訴人行經該處，而不慎遭被告所飼養之犬隻
    咬傷，並受有左大腿3處（分別約0.5公分至0.8公分不等）
    之傷害等情，業經告訴人於偵查、本院審理中之證述明確（
    臺北地檢署110年度偵字第8182號卷【下稱偵卷】第53頁至
    第54頁，本院卷第37頁至第42頁），且為被告所不否認(偵
    卷第65頁至第69頁)，復有臺北市聯合醫院(和平院區)診斷
    證明書、驗傷診斷證明書、告訴人與被告間之簡訊訊息及本
    案犬隻照片、案發當時告訴人與被告及其所飼養犬隻之相對
    位置圖等資料（偵卷第19頁至第23頁、第77頁，本院卷第55
    頁）附卷可參，是此部分事實，首堪認定。
㈡、又證人即告訴人於偵查中證稱：當天接近中午時，我到馬場
    町紀念公園看馬術比賽，中間休息時，我到旁邊的樹蔭乘涼
    ，後來比賽要開始，我要走回比賽現場途中，經過草坪時，
    我隱約有看到被告跟咬我的那隻狗，那隻狗沒有口罩，狗是
    直接從我左方撲過來咬我，我的左大腿被咬，當下很痛，我
    跪在草地上，被告過來查看，並用絲巾替我包紮傷口，再與
    我一同走到救護站進行基本的傷口處理，因救護站人員建議
    我去急診，所以我搭計程車去醫院，被告則騎車載她的狗，
    當天處理完後，醫生有約複診，複診當日被告也有來，但之
    後被告就傳送卷內的簡訊內容給我等語綦詳（偵卷53頁至第
    54頁）；於本院審理中亦證稱：當天我去看馬術比賽，因接
    近中午時，天氣炎熱，我先在公園旁乘涼，後來司儀說比賽
    要開始了，我要走向公園正中間的觀看席時，我有看到被告
    和她的狗在我的前方休息，但因為那是別人的狗，我當時也
    沒多想，但當我行經被告旁邊時（告訴人當場指出雙方距離
    ，經當庭測量為2公尺），被告養的狗就撲上來並咬傷我的
    左大腿，發生的時間非常快，當時狗身上並沒有嘴套等語明
    確（本院卷第37頁至第41頁），則告訴人就其遭狗咬傷之經
    過，於偵查、審理中之陳述大致相符，且審酌告訴人與被告
    素不相識，亦無任何仇隙，告訴人實無甘冒偽證罪之風險，
    故意設詞陷害被告之理，堪認告訴人所述遭被告飼養之犬隻
    咬傷，而受有犯罪事實欄一所載傷勢等情，應非子虛。
㈢、按飼主應防止所飼養動物無故侵害他人生命、身體、自由或
    財產，動物保護法第7 條定有明文，而被告於行為時，已56
    歲，依其年齡、智識及社會生活經驗，對於上開規定自然無
    法推諉不知，且被告自承於本案發生前，其並未替犬隻配戴
    嘴罩，此有被告傳送給告訴人之簡訊內容等資料（偵卷第23
    頁）在卷可佐，且其亦曾供述該犬隻在告訴人靠近前，曾朝
    告訴人吠叫（偵卷第65頁至第66頁被告所提刑事答辯狀），
    則被告應可知該犬隻在見陌生人接近時，基於防衛飼主或維
    護領域之本能，將有攻擊他人之可能，然其卻未採取相當之
    防護措施，致使途經該處之告訴人遭被告所飼養之犬隻咬傷
    ，足認被告之過失行為與告訴人所受前揭傷害間，具有相當
    因果關係無訛，被告就本件事故之發生確有過失，至為明確
    。
㈣、至被告及其辯護人雖以前詞置辯。然正當防衛須對現在不法
    之侵害始得為之，若客觀上並無存在不法之侵害，即無正當
    防衛可言，而依告訴人於本院審理中證稱：我當時僅是要走
    到觀眾席而經過被告身旁，我與被告之犬隻尚有一段距離等
    語（本院卷第40頁至第41頁），足見告訴人當時僅是單純行
    經該處，且與被告間尚存有一段距離，且無證據證明告訴人
    有何要奪取被告財物之舉，難認告訴人有何具體侵害被告之
    行為，是被告及其辯護人前開所辯，僅係片面臆測之詞，不
    足採信。另被告雖辯稱係告訴人主動挑釁犬隻云云，惟參諸
    卷附被告所飼養之犬隻照片(偵卷第77頁)，該犬隻外觀貌似
    狼犬，且坐立時之高度已達成人大腿處，顯見該犬隻體型龐
    大，衡情一般人應不致刻意挑釁該犬隻，且依被告傳送給告
    訴人之簡訊內容（偵卷第23頁），被告亦未提及告訴人當時
    有何刻意挑釁犬隻之行徑，是被告及其辯護人前揭所辯，不
    足採信。
二、綜上所述，被告及其辯護人前揭所辯，均不足採，本件事證
    明確，被告過失傷害犯行，洵堪認定，應依法論科。至辯護
    人聲請向臺北市政府調取案發當日上午11時至12時許，有關
    臺北市馬場町公園馬術錦標賽及嘉年華場地左後方之監視錄
    影畫面，以證明是告訴人先有挑釁行為，被告所飼養之犬隻
    並非無故攻擊告訴人一節，惟本院就被告之犯行、告訴人有
    無主動挑釁犬隻，業已認定如前，本案待證事證已臻明確，
    是辯護人之聲請調查證據事項，核無調查之必要性，併予敘
    明。
三、論罪科刑
㈠、核被告所為，係犯刑法第284條前段之過失傷害罪。
㈡、按刑法第62條前段所定之自首減輕其刑，係以對於未發覺之
    罪自首而受裁判為要件。故犯罪行為人應於有偵（調）查犯
    罪職權之公務員未發覺犯罪事實或犯罪人之前自首犯罪，並
    接受裁判，兩項要件兼備，始能邀減輕寬典之適用。經查，
    被告所飼養之犬隻於上揭時、地咬傷告訴人等情，嗣經承辦
    員警依告訴人所提供其與被告間之通聯資料，進而調取相關
    門號申登人資料，而查悉被告，並通知其到案說明，此有通
    聯調閱查詢單、國內快捷/掛號/包裹查詢等資料（偵卷第17
    頁、第31頁）附卷可參，足見承辦員警當時即已知悉本案之
    犯罪行為人，是前開犯罪已為有偵查犯罪職權之公務員發覺
    且知悉，即與自首構成要件未符，故本件尚無刑法第62條前
    段自首規定之適用，辯護人辯稱被告行為應構成自首云云，
    自不足採。
㈡、爰以行為人之責任為基礎，本院審酌被告對其所飼養之犬隻
    未盡責看管，致犬隻撲咬告訴人致傷，所為已屬不該，惟被
    告前無犯罪科刑紀錄，有臺灣高等法院被告前案紀錄表在卷
    可憑（本院卷第9頁），生活狀況尚稱良好，兼衡其於本案
    中違反注意義務之程度、告訴人所受傷勢程度、被告於本院
    審理中自承之智識程度、其家庭經濟狀況（本院卷第47頁）
    、其犯罪後之態度等一切情狀，量處如主文所示之刑，並諭
    知易科罰金之折算標準，以資懲儆。
據上論斷，依刑事訴訟法第299條第1項前段，刑法第284條前段
、第41條第1項前段，刑法施行法第1條之1第1項，判決如主文。
本案經檢察官李頲翰提起公訴，檢察官劉文婷、謝雨青、蔡名堯
、謝奇孟到庭執行職務。
中　　華　　民　　國　　111 　年　　1 　　月　　25　　日
　　　　　　　　　刑事第十三庭  法　官　涂光慧
上正本證明與原本無異。 
如不服本判決應於收受送達後20日內向本院提出上訴書狀，並應
敘述具體理由；其未敘述上訴理由者，應於上訴期間屆滿後20日
內向本院補提理由書（均須按他造當事人之人數附繕本）「切勿
逕送上級法院」。告訴人或被害人如對於本判決不服者，應具備
理由請求檢察官上訴，其上訴期間之計算係以檢察官收受判決正
本之日期為準。 因疫情而遲誤不變期間，得向法院聲請回復原
狀。
                                書記官  張宇安
中　　華　　民　　國　　111 　年　　1 　　月　　27　　日
附錄本案論罪科刑法條
中華民國刑法第284條
因過失傷害人者，處1年以下有期徒刑、拘役或10萬元以下罰金
；致重傷者，處3年以下有期徒刑、拘役或30萬元以下罰金。